【裁判字號】    95,家訴,369
【裁判日期】    951227
【裁判案由】    撤銷死亡宣告
【裁判全文】
臺灣臺中地方法院民事判決             95年度家訴字第369號
原      告  乙○○
被      告  甲○○
上列原告與被告間撤銷死亡宣告事件，本院於民國九十五年十二
月二十六日日言詞辯論終結，判決如下：
    主  文
本院九十二年度亡字第二一號於中華民國九十二年六月三十日宣
告宣告廖賴哖於中華民國五十二年五月五日下午十二時死亡之判
決應予撤銷。
訴訟費用由被告負擔。
    事實及理由
一、按關於認諾及訴訟上自認及不爭執事實之效力之規定，在第
    五百八十九條及第五百九十二條之訴不適用之，民事訴訟法
    第五百九十四條定有明文。前項規定於於撤銷死亡宣告之訴
    準用之。同法第六百三十九條亦定有明文。是以本件被告雖
    對原告之聲明為認諾或事實為自認，不生訴訟上效力，自不
    得本於其認諾及訴訟上自認事實，為其敗訴之判決，合先敘
    明。次按撤銷死亡宣告之訴，有法律上利害關係之人得提起
    之。第五百五十一條第二項所定之聲請人死亡者，得以其他
    有法律上利害關係之人為被告。撤銷死亡宣告之訴除準用第
    五百五十一條第二項之規定外，如受死亡宣告人尚生存或確
    定死亡之時不當者，亦得提起之。又撤銷死亡宣告或更正死
    亡之時之判決，不問對於何人，均有效力。民事訴訟法第六
    百三十五條、第六百三十六條、第六百四十條分別定有明文
    。查原告主張本院前以九十二年度亡字第二一號宣告廖賴哖
    死亡之時既有不當，致影響原告繼承權益，原告自係有法律
    上利害關係之人，且依民事訴訟法第六百三十七條準用第五
    百五十二條之規定，上開判決後未逾五年，原告自得提起本
    件撤銷死亡宣告之訴，合先敘明。
二、原告主張：被告曾於民國九十二年間聲請本院以九十二年度
    亡字第二一號民事判決宣告兩造之姑姑廖賴哖於五十二年五
    月五日下午十二時死亡，並確定在案，惟事實上廖賴哖於五
    十二年間仍尚生存，直至七十九年三月二十一日始死亡，有
    戶籍謄本在卷可證，足見上開確定判決宣告廖賴哖死亡之時
    顯有違誤不當，原告與被告為親兄弟，對於繼承先人遺產均
    有利害關係，爰以利害關係人之身分對被告提起本訴等語。
    並聲明：如主文所示。被告則以：自認原告主張之事實等語
    。並聲明：同意原告之請求。
三、次按失蹤人失蹤滿七年後，法院得因利害關係人或檢察官之
    聲請，為死亡之宣告，民法第八條第一項定有明文。所稱失
    蹤云者，係指離去其住所或居所，經過一定年限，生死不明
    之謂，是以如為自然死亡者，即非前揭法條所指之失蹤，不
    生死亡宣告之必要。經查，本件廖賴哖原住台中縣豐原市○
    ○街第一巷二七號，於四十二年五月五日經戶籍員代報遷出
    台中縣太平鄉，惟台中縣太平鄉並無廖賴哖之設籍資料，固
    有台中市北屯區戶政事務所九十年十月二十五日中市北屯戶
    字第九００七五一四號所附戶籍謄本及台中縣太平市戶政事
    務所九十年十一月二十一日（九十）中縣太戶字第六七二五
    號函文附於本院九十年度家催字第二一０號卷內，經本院調
    取上開卷宗核閱屬實。次查，原告提出附卷之廖賴哖除戶謄
    本，載明廖賴哖原住台中市北屯區軍和巷三號，於六十八年
    九月十四日遷入台中市○○區○○里○○鄰○○路○段中興
    巷二五號，雖於七十七年十月二十七日遷出雲林縣古坑鄉，
    但於七十八年五月十七日復遷回，並於七十九年三月二十一
    日於住所地即台中市○○區○○里○○鄰○○路○段中興巷
    二五號死亡。是以廖賴哖既於七十九年三月二十一日自然死
    亡，並無失蹤，自不生死亡宣告情事，本院九十二年度亡字
    第二一號民事判決宣告兩造之姑姑廖賴哖於五十二年五月五
    日下午十二時死亡，此項判決為擬制死亡日期，並非真正死
    亡日期，原告既證明廖賴哖在七十九年三月二十一日自然死
    亡，而台中市北屯區戶政事務所亦據以登記，故原告訴請撤
    銷本院九十二年度亡字第二一號民事判決就廖賴哖部分之死
    亡宣告，核無不合，應予准許。至原告聲明將廖賴哖死亡時
    間更正為廖賴哖於七十九年三月二十一日死亡死亡部分，按
    民事訴訟法第六百三十六條所指確定死亡之時不當者，顯指
    同法第六百三十三條所定宣告死亡之判決所確定死亡之時不
    當者而言，易言之，仍以宣告死亡為前提所確定之時有所不
    當者而言，諸如失蹤日期、特別災難終了日期之更正，導致
    推定死亡之時之變動等情，不包括能證明非失蹤而自然死亡
    日期之情形在內。如屬前者，實務上主文諭示將原宣告死亡
    之日期予以更正即可，如屬後者，則屬法律不許行宣告死亡
    程序，僅須撤銷原判決之死亡宣告即可，勿庸更正，蓋能證
    明非因失蹤而屬自然死亡者，已逸出宣告死亡之範疇也 (台
    灣高等法院九十二年度家上字第七０號判決意旨參照），併
    予敘明。
四、訴訟費用負擔的依據：民事訴訟法第七十八條。
中    華    民    國  九十五  年  十二  月    二十七  日
                  家事法庭      法  官  陳學德
以上正本係照原本作成
如對本判決上訴須於判決送達後廿日內向本院提出上訴狀。
中    華    民    國  九十五  年  十二  月    二十七  日
                                書記官


司法院資訊處製作；財團法人民間司法改革基金會備份。
